臺灣士林地方法院交通事件裁定　　　　 96年度交聲字第305號
原處分機關　臺北市交通事件裁決所
受處分人　　甲○○
上列異議人即受處分人因違反道路交通管理處罰條例案件，對於
臺北市交通事件裁決所中華民國96年3 月14日所為之處分（原處
分案號：北市裁二字第裁22-AGI003521號）聲明異議，本院裁定
如下：
    主  文
異議駁回。
    理  由
一、按汽車駕駛人，行經有燈光號誌管制之交岔路口闖紅燈者，
    處新臺幣（下同）1,800 元以上5,400 元以下罰鍰，並記違
    規點數3 點，道路交通管理處罰條例第53條第1 項及同條例
    第63條第1 項第3 款分別定有明文。
二、原處分意旨略以：異議人即受處分人甲○○於民國96年1 月
    25日14時52分許，駕駛車牌號碼5B-5223 號自用小客車，行
    經台北市○○路25巷之有燈光號誌管制之交岔路口前，不依
    當時號誌所指示之紅燈停車等待，反逕自闖紅燈行駛，經警
    攔停舉發「紅燈左轉」之違規，爰依道路交通管理處罰條例
    第53條第1 項規定裁處罰鍰2,700 元，並依同條例63條第1
    項第3 款（裁決書漏引第3 款）之規定，記違規點數3點 。
三、聲明異議意旨略以：舉發當日伊係從安康路由北向南停車在
    25巷口等候號誌，該警員並非站在或守候在路口取締違規車
    輛，而是湊巧開車從安康路25巷由西向東經過，方向與異議
    人不同。而安康路25巷不但道路崎嶇、狹小、有坡度，開車
    由西向東出來時須經過兩個涵洞，第一個是中山高速公路涵
    洞，第二個是匝道的涵洞比前一個更窄更低，不但視線受到
    遮蔽，要一直走出兩個涵洞後才能看到前面東西向的號誌燈
    ，根本無法從涵洞裡面看清楚南北向的號誌燈。是本件舉發
    當日天氣好壞並非重點，而是受制於地形地物關係方是主因
    。再者，本件舉發並無照片為證，既是專業的交通員警就不
    能光靠目睹而為舉發，更何況該名員警非在路口站崗當場取
    締，而係在遠方從車內判讀與其不同方向之車輛闖紅燈，實
    有發生誤判之可能，爰依法聲明異議云云。
四、本院查：
(一)異議人上開違規事實，有臺北市政府警察局舉發違反道路交
    通管理事件通知單1 紙附卷可稽，並經證人即現場舉發本件
    違規之台北市政府警察局內湖分局交通分隊警員乙○○到庭
    結證稱：「（本件舉發經過？）當時我跟在受處分人車子後
    面，他紅燈左轉時，我當場攔停他，我跟他是同向的。」、
    「（受處分人到舉發路口的時候有無先暫停？）有，他暫停
    的時候前方路口是紅燈，後來他看到沒有車就過去了。當時
    的路口只有兩個車道，他轉過去很明顯，當時是紅燈。」、
    「（受處分人的車子是否為停在路口第一台車？）是的，我
    是第三台。（第二台車有無跟著違規左轉？）沒有。在受處
    分人車子違規時，我就切出去追他，所以我左轉時也是在紅
    燈的狀況。」等語明確（見本院96年5 月8 日訊問筆錄）。
    經核證人乙○○係就案發當日親身經歷之舉發經過作證，所
    證內容，就其目擊異議人違規情節及舉發經過敘述詳確，並
    無瑕疵，顯非一般憑空捏造證詞可擬。且證人與異議人原不
    相識，2 人間並無怨恨仇隙，此為異議人所是認，故證人要
    無設詞誣陷異議人違規，進而招致偽證重罪之可能及必要，
    是其證詞應屬可信。佐以本件舉發時間係日間14時許，堪認
    視線清楚。且案發時證人係與異議人同向停等紅燈，彼此僅
    相隔一台車之距離，亦據證人乙○○結證明確。是依證人陳
    述取締當時所處之角度、位置及過程，顯示其特別謹慎確認
    駕駛人之違規行為無誤後始掣單舉發，衡情，當無誤認異議
    人違規事實之虞。綜上，異議人確有原處分所指之交通違規
    事實，應甚明確，堪予認定。
(二)至異議人雖以本案並無採證照片可佐置辯。然按交通警員掣
    單舉發違反道路交通管理處罰條例所列之違規事實，本質上
    為行政處分，係公務員基於職務上權力，依法就特定之具體
    事件所為具公法上效果之單方行政行為。基於公務員為公法
    上行為具有公信力之原則，該行政處分當可被推定為真正，
    其據以依法處分之事實認定亦為正確無誤。本此公信原則，
    乃立法者賦予行政機關制定違反道路交通事件統一裁罰標準
    及處理細則，使執勤警員得當機處分（如該細則第23條）以
    維護交通秩序、安全之行政目的。若謂公務員一切行政行為
    均需預留證據以證其實，則國家行政勢必窒礙難行。此徵諸
    交通違規行為常係偶發且為一瞬間之事件，如謂一切交通違
    規行為，員警均需拍照佐證，始得舉發，則國家維持交通秩
    序之目的顯無法達成。查本件異議人違規紅燈左轉，係屬動
    態行為，事出突然，苛求舉發員警須拍照存證，為不可能之
    事。且該等違規事實由人之感官即可充分判定，非必以科學
    儀器始能偵測得知。是本件雖無採證照片，然既經舉發員警
    到庭具結作證，本院自得以證人可信之證詞據為認定違規事
    實之依據，異議人所辯，並無足採。
五、綜上，本件異議人確有駕駛上開車輛，於上揭時、地闖紅燈
    行駛之違規事實，異議人上開所辯，洵不足採。從而，原處
    分機關依據道路交通管理處罰條例第53條第1 項規定，裁處
    罰鍰2,700 元，並依同條例63條第1 項第3 款，記違規點數
    3 點，其認事用法並無違誤，裁罰亦無不當，本件異議為無
    理由，應予駁回。
據上論斷，應依道路交通案件處理辦法第19條，裁定如主文。
中　　華　　民　　國　　96　　年　　9 　　月　　3 　　日
                  刑事第六庭法  官  許永煌
以上正本證明與原本無異。
如不服本裁定，應於送達後5日內，向本院提出抗告狀。
                            書記官  陳淑琪
中　　華　　民　　國　　96　　年　　9 　　月　　3 　　日
